臺灣臺北地方法院民事判決
　　　　　　　　　　　　　　　　  111年度北小字第394號
原      告  陳立偉  

被      告  曾慕凡  


上列當事人間請求損害賠償事件，本院於民國111年3月10日言詞
辯論終結，判決如下：
    主      文
被告應給付原告新臺幣參仟元。
原告其餘之訴駁回。
訴訟費用新臺幣壹仟元，由被告負擔新臺幣參佰元，餘新臺幣柒
佰元由原告負擔。
本判決第一項得假執行。但被告以新臺幣參仟元為原告預供擔保
，得免為假執行。
    事實及理由
一、原告起訴主張：被告因與原告就臺北市○○路0段00巷0弄00號
    及20號公寓之共有區域即4樓及5樓樓梯間之監視器裝設問題
    發生爭執，而於民國110年1月1日上午23時57分許，於上開
    不特定多數人得共見共聞之地點，以「孬」等言語（下稱系
    爭言語）辱罵原告，足以貶損原告人格及社會評價，並侵害
    原告名譽，被告自應賠償其公然侮辱所造成本人人格權受損
    之精神慰撫金，爰依民法侵權行為法律關係提起本件訴訟等
    語。並聲明：被告應給付原告新臺幣（下同）1萬元。
二、被告則以：被告雖不否認有向原告為系爭言語，然原告並未
    因此受有精神上損害，且原告請求金額不合理。又因原告曾
    多次破壞被告之錄影器材，被告亦因此支出相當之維修費用
    等語，資為抗辯。並聲明：原告之訴駁回。
三、得心證之理由：
（一）按不法侵害他人之身體、健康、名譽、自由、信用、隱私
      、貞操，或不法侵害其他人格法益而情節重大者，被害人
      雖非財產上之損害，亦得請求賠償相當之金額。民法第19
      5條第1項前段定有明文。而所謂「名譽」，係指人在社會
      上之評價，通常係指其人格或信用在社會生活上所受之尊
      重。而若以言語、文字、漫畫或其他方式貶損他人在社會
      上之評價，使其受到他人憎惡、蔑視、侮辱、嘲笑、不齒
      與其往來等，即屬名譽權之侵害。但是否構成侵害名譽，
      並不以被害人主觀感受為準，而應以現代社會一般人之評
      價標準，客觀判斷之。
（二）經查，原告主張被告於上開時、地曾對原告為系爭言語等
      情，業經臺灣臺北地方檢察署（下稱臺北地檢署）檢察官
      以110年度偵字第4553號提起公訴後，因被告於110年度審
      易字第480號審理程序中自白犯罪，經本院刑事庭裁定改
      以簡易判決處刑，並以110年度審簡字第929號判處被告犯
      公然侮辱罪，處罰金3,000元，如易服勞役，以1,000元折
      算1日在案，業經提出110年度審簡字第929號刑事判決（
      下稱系爭刑事判決）在卷可稽（見本院卷第45至46頁），
      並經本院職權調閱系爭刑事判決核閱無誤，核屬相符，堪
      認為真實。至被告辯稱其雖於上開時、地向原告為系爭言
      語，然原告並未受有精神上損害云云。惟本院審酌被告之
      系爭言語即「孬」之字眼，於社會通念及口語意義上本身
      即含有「懦弱」、「沒膽識」之語意，屬輕蔑、貶抑他人
      之貶損辱詞，客觀上足使受辱罵者感到難堪與屈辱，被告
      所為之系爭言語已足使不特定之聽聞者產生對原告之人格
      產生負面之評價。從而，原告主張被告對伊辱罵系爭言語
      已不法侵害其名譽，被告應對原告負損害賠償責任，即屬
      有據。
（三）按人格權遭遇侵害，受有精神上之痛苦，而請求慰藉金之
      賠償，其核給之標準，須斟酌雙方之身分、資力與加害程
      度及其他各種情形核定相當之數額。且所謂「相當」，應
      以實際加害情形與其名譽影響是否重大及被害人之身分、
      地位與加害人之經濟情況等關係定之。查被告確有於上開
      時、地辱罵原告，已不法侵害原告之名譽，業如前述，且
      可認原告應受有相當之羞辱與人格貶抑，且因系爭言語是
      使聽聞者產生對原告人格之負面之評價，故原告自受有精
      神上痛苦，揆諸上開說明，原告自得請求被告賠償相當之
      精神慰撫金。而本院審酌原告109年度之給付總額為0元，
      名下有投資1筆，財產總額共3萬元；被告109年度之給付
      總額為29萬9,827元，名下無財產等情，此有本院職權調
      閱兩造之稅務電子閘門財產所得調件明細表附卷可稽（見
      本院證物袋內），復參以兩造之身分、地位、經濟能力、
      原告所遭受被告辱罵之情節，認為原告請求精神慰撫金以
      3,000元為適當，逾此範圍之請求，則不能准許。
四、綜上所述，原告依據民法侵權行為法律關係請求被告賠償3,
    000元，為有理由，應予准許。逾此範圍之請求，為無理由
    ，應予駁回。
五、本判決原告勝訴部分係就民事訴訟法第436條之8適用小額訴
    訟程序所為被告敗訴之判決，依民事訴訟法第436條之20規
    定，應依職權宣告假執行。並依同法第436條之23準用第436
    條第2項，適用同法第392條第2項規定，依職權宣告被告如
    預供擔保，得免為假執行。
六、本件事證已臻明確，兩造其餘攻擊防禦方法及舉證，核與本
    件判決結果無影響，爰不另予一一論述，併此敘明。
七、訴訟費用負擔之依據：民事訴訟法第79條。本件訴訟費用額
    ，依後附計算書確定如主文第3項所示金額。
中　　華　　民　　國　　111 　年　　3 　　月　　25　　日
                  臺北簡易庭  法  官  陳家淳
以上正本證明與原本無異。
如不服本判決，須以違背法令為理由，於判決送達後20日內向本
庭（臺北市○○○路0段000巷0號）提出上訴狀。（須按他造當事人
之人數附繕本）。如委任律師提起上訴者，應一併繳納上訴審裁
判費。
中　　華　　民　　國　　111 　年　　3 　　月　　30　　日
                              書記官  蘇炫綺
計   算   書
項        目             金  額（新臺幣）         備  註
第一審裁判費             1,000元
合        計             1,000元
附錄：
一、民事訴訟法第436條之24第2項：
    對於小額程序之第一審裁判上訴或抗告，非以其違背法令為
    理由，不得為之。
二、民事訴訟法第436條之25：
    上訴狀內應記載上訴理由，表明下列各款事項：
    (一)原判決所違背之法令及其具體內容。
    (二)依訴訟資料可認為原判決有違背法令之具體事實。
三、民事訴訟法第436條之32第2項:
    第438條至第445條、第448條至第450條、第454條、第455條
    、第459條、第462條、第463條、第468條、第469條第1款至
    第5款、第471條至第473條及第475條第1項之規定，於小額
    事件之上訴程序準用之。